臺灣高雄地方法院刑事判決　　　　　　　 94年度重訴字第5號
公　訴　人　臺灣高雄地方法院檢察署檢察官
被　　　告　甲○○○
選任辯護人　黃慕容律師
被　　　告　丁○○
選任辯護人　劉家榮律師
　　　　　　蘇精哲律師
　　　　　　洪世崇律師
被　　　告　乙○○
指定辯護人　本院公設辯護人陳信凱、己○○
上列被告因毒品危害防制條例等案件，經檢察官提起公訴（93年
度偵字第24482 號、93年度偵字第25424 號、94年度偵字第306
號），本院判決如下：
    主  文
甲○○○、丁○○共同運輸第一級毒品，各處無期徒刑，均褫奪
公權終身。扣案之第一級毒品海洛因磚貳塊及海洛因粉末貳包（
合計淨重柒佰參拾參點參捌公克），均沒收銷燬之；又扣案之束
腹壹條以及海洛因磚與海洛因粉末之外包裝（重參拾伍點玖陸公
克），均沒收。未扣案之門號為0000000000號之行動
電話壹具（含SIM 卡壹張），沒收，如全部或一部不能沒收時，
追徵其價額。
乙○○共同運輸第一級毒品，處無期徒刑，褫奪公權終身。扣案
之第一級毒品海洛因磚貳塊及海洛因粉末貳包（合計淨重柒佰參
拾參點參捌公克），均沒收銷燬之；又扣案之束腹壹條以及海洛
因磚與海洛因粉末之外包裝（重參拾伍點玖陸公克），均沒收。
未扣案之門號為0000000000號之行動電話壹具（含SI
M 卡壹張）、運輸第一級毒品所得之人民幣參仟元，均沒收，如
全部或一部不能沒收時，均追徵其價額。
    事  實
一、甲○○○、丁○○均明知海洛因係毒品危害防制條例所規定
    之第一級毒品，且為行政院公告管制進口之物品，竟與施正
    文（由臺灣高雄地方法院檢察署偵查、通緝中）共同基於運
    輸第一級毒品海洛因及自大陸地區私運管制物品進口至臺灣
    地區之犯意聯絡，由施正文於民國93年11月7 日先行前往大
    陸地區，設法取得第一級毒品海洛因，甲○○○則持其所有
    門號0000000000號行動電話與丁○○所使用之門號00000000
    00號行動電話聯繫，請丁○○尋覓前往大陸地區與施正文會
    合，以將第一級毒品海洛因運輸入境臺灣地區之人選，丁○○遂於同年11月間某日，以新臺幣（下同）10萬元之代價，
    邀約乙○○一同私運第一級毒品海洛因入境臺灣地區，而乙○○亦明知海洛因係毒品危害防制條例所規定之第一級毒品
    ，且為行政院公告管制進口之物品，仍為賺取報酬而同意丁○○之邀約，而與施政文、甲○○○及丁○○共同基於運輸
    第一級毒品海洛因及自大陸地區私運管制物品進口至臺灣地
    區之犯意聯絡，由丁○○於同月15日以所持門號0000000000
    號行動通知甲○○○，將與乙○○一同前往大陸地區將第一
    級毒品海洛因運輸入境臺灣地區，嗣因丁○○發現其證件過
    期，無法與乙○○一同前往大陸地區，丁○○乃於同月23日
    駕駛車輛搭載乙○○，至設於臺南縣麻豆鎮之「新樓醫院」
    附近之便利超商與甲○○○會面，由甲○○○交付1 紙記載
    施正文在大陸地區使用行動電話門號之字條予乙○○，告知
    乙○○至大陸地區後，撥打字條上記載之行動電話門號與施
    正文聯絡，施正文即會交付第一級毒品海洛因由其私運入境
    臺灣地區，丁○○並於同日透過協成旅行社，為乙○○訂購
    飛往澳門之機票後，轉交予乙○○，而乙○○則於同月25日
    15時35分許，自臺灣高雄國際機場搭乘長榮航空公司BR825
    號班機至澳門，再轉往大陸地區廣東省廣州市。乙○○抵達
    大陸地區後，即撥打字條上之電話與施正文聯絡，約定於同
    月26日15時許，在廣州市「越秀公園」見面，屆時乙○○依
    約前往，而施正文除將以報紙及膠帶包裹之2 塊海洛因磚、
    1 包海洛因粉末（內裝有以夾鏈袋分裝之海洛因粉末2 包）
    、束腹1 條交付予乙○○外，更當場交付乙○○人民幣3 千
    元，充作乙○○私運第一級毒品之部分報酬。乙○○於同年
    12月6 日晚間，依施正文之指示將上開第一級毒品海洛因（
    合計淨重733.38公克）藏放於束腹內，再將包裹第一級毒品
    海洛因之束腹纏繫於腰際間，搭乘長榮航空公司BR826 號班
    機，私運上開第一級毒品海洛因入境高雄國際機場，而於通
    關時為法務部調查局南部地區機動工作組會同財政部高雄關
    稅局人員當場查獲，並扣得第一級毒品海洛因磚2 塊及海洛
    因粉末2 包（合計淨重733.38公克），以及施正文所有而供
    乙○○私運第一級毒品海洛因入境臺灣地區之束腹1 條，而
    包裹上開第一級毒品海洛因之報紙及膠帶則經海關人員當場
    拆封後，予以扔棄。
二、案經法務部調查局南部地區機動工作組報告臺灣高雄地方法
    院檢察署檢察官偵查起訴。
    理  由
壹、程序方面：
  (一)被告乙○○之辯護人爭執證人即被告甲○○○於警詢所為之
    陳述，係屬傳聞證據，應無證據能力。因被告甲○○○於警
    詢及偵查中所為之陳述，均係被告於審判外所為之陳述，依
    刑事訴訟法第159 條之規定，並非傳聞證據，自無傳聞法則
    之適用，被告乙○○之辯護人主張被告甲○○○於警詢所為
    之陳述，係屬傳聞證據等語，容有未合。雖然被告甲○○○
    於警詢中所為之陳述，未經其他同案被告丁○○及乙○○之
    詰問，但此乃偵查階段（含警察機關調查階段）本無詰問程
    序之制度設計所使然。又偵查中因特別著重秘密及機動性，
    偵查機關對於拘提、逮捕之被告必需在24小時之限制內決定
    是否向法院聲請羈押、具保、限制住居或釋放，而被告甲○○○係以被告之身分接受偵查機關之訊問，是其於偵查機關
    偵訊時所為之陳述，就關於其他被告犯罪事實部分，性質上
    固屬證人，然因警察機關（含調查局）並無權命受訊問人具
    結之權力，且上開被告於警詢或偵查中所陳述的每一句話所
    指涉之事實，可能同時涵蓋被告自身及其他被告，若要求偵
    查機關以被告身分訊問上開被告後，就同一事實再將上開被
    告改以證人身分進行訊問，命其具結（警察機關尚有無法命
    具結之問題）後，再為陳述，重新製作一份筆錄，將癱瘓偵
    查機關之偵查作為，而不切實際。又依現行刑事訴訟法之規
    定，警察機關本即有依法訊問被告及證人之權力，則被告甲○○○經偵查機關合法訊問（合法拘提、逮捕及權利告知）
    後，關於被告甲○○○陳述之事實涉及共同被告丁○○及乙○○部分，在審判期日中賦予被告丁○○及乙○○詰問之機
    會，既足以保障共同被告丁○○及乙○○彈劾被告甲○○○
    先前於警詢中所為不利於已之陳述之權利，若容許共同被告
    丁○○及乙○○逕予排除被告甲○○○於審判期日外關於其
    等2 人事項所為之陳述，將阻礙實體真實之發現，從而，本
    院認被告甲○○○於警詢中所為之陳述，係偵查機關合法調
    查之證據，且本院於審判期日，亦給予被告丁○○及乙○○
    對被告甲○○○進行詰問之程序，已充分維護被告丁○○及
    乙○○之訴訟防禦權，自無再以任何理由主張排除被告甲○○○於警詢中所為陳述之證據能力。
  (二)被告丁○○之辯護人認證人即查獲本案之調查局人員庚○○
    於本院94年7 月12日審判期日所為證詞，關於被告丁○○部
    分，係屬傳聞證據，應無證據能力乙節，因綜觀證人庚○○
    當日於本院所為之證述，並無轉述他人親身經歷之事項，而
    均係根據其親自見聞之事項所為之陳述，被告丁○○之辯護
    人認證人庚○○所為關於被告丁○○部分之證述，係屬傳聞
    證據，而無證據能力云云，自有未合。
貳、實體方面：
一、訊據被告甲○○○、丁○○及乙○○固均不否認明知第一級
    毒品海洛因係毒品危害防制條例所規定之第一級毒品，且為
    行政院公告管制進口之物品，而被告甲○○○曾持其所有門
    號0000000000號行動電話與丁○○所使用之門號0000000000
    號行動電話聯繫，委請被告丁○○尋覓前往大陸地區與施正
    文會合，並攜帶物品入境臺灣地區之人選，被告乙○○並應
    被告丁○○之邀，同意前往大陸地區，被告丁○○於同年11
    月23日帶同被告乙○○至「新樓醫院」附近之便利超商與被
    告甲○○○會面，被告甲○○○當場交付記載施正文在大陸
    地區使用之行動電話門號之字條1 紙予被告乙○○後，被告
    乙○○隨於同月25日15時35分許，自臺灣高雄國際機場搭乘
    長榮航空公司BR825 號班機至澳門，再轉往大陸地區廣東省
    廣州市，並於同月26日15時許，在廣州市「越秀公園」與施
    正文會面，自施正文處收受束腹1 條，以及以報紙及膠帶包
    裹之物品2 塊及1 包，嗣於同年12月6 日，被告乙○○依施
    正文之指示，將施正文交付之上開物品藏放於束腹內，並將
    藏放物品之束腹繫於腰際後，搭乘長榮航空公司BR826 號班
    機返回高雄國際機場，而於通關時，遭財政部高雄關稅局人
    員實以國境檢查，而發現束腹內藏放第一級毒品海洛因磚2
    塊及海洛因粉末2 包（合計淨重733.38公克）等事實。惟被
    告3 人均矢口否認有被訴運輸第一級毒品及走私管制物品之
    犯行，被告甲○○○僅辯稱：伊知道施正文至大陸地區，係
    為購買第一級毒品海洛因入境臺灣地區，伊並聯絡被告丁○○尋覓人選至大陸地區將第一級毒品海洛因運輸入境，但伊
    僅提供新臺幣（下同）3 至4 萬元予施正文，施正文購入之
    第一級毒品海洛因數量，不可能如扣案之第一級毒品海洛磚
    2 塊及海洛因粉末2 包之多等語（本院卷(一)第185 至187 頁
    、第93頁），被告丁○○係辯稱：伊僅係幫被告甲○○○聯
    絡被告乙○○前往大陸地區攜帶物品進入臺灣地區，伊不知
    被告甲○○○委託被告乙○○攜帶入境之物品係第一級毒品
    海洛因，當時伊主觀上認為被告甲○○○係進口非法之中藥
    材云云（見本院卷(一)第52頁），被告乙○○則辯稱：伊自始
    至終均不知自己攜帶入境之物品係第一級毒品海洛因，隱隱
    感覺係違禁品，但直至為海關人員攔檢時，始悉所夾帶入境
    之物品係第一級毒品海洛因云云（見本院卷(一)第62頁）。
二、經查：
  (一)被告甲○○○明知施正文於93年11月7 日入境大陸地區之目
    的，係為取得第一級毒品海洛因入境臺灣地區等情，業據被
    告甲○○○自承在卷（見94年度偵字第306 號偵查卷第5 頁
    、第12頁、本院卷(一)第185 至187 頁、第191 頁），並有內
    政部警政署94年4 月29日警署資字第0940054645號函檢附施
    正文入出境資料查詢單、內政部警政署入出境管理局94年4
    月28日境信雲字第09410526380 號函檢附施正文入出國日期
    證明書各1 紙附卷可稽（見本院卷(一)第169 至170 頁、第17
    2 至173 頁），堪予認定。而被告甲○○○以其所有門號00
    00000000號行動電話與被告丁○○聯繫，委請被告丁○○尋
    覓至大陸地區將毒品私運入境臺灣地區之人選，被告丁○○
    乃於同月23日駕駛車輛搭載被告乙○○，至「新樓醫院」附
    近之便利超商會見被告甲○○○，被告甲○○○當場交付1
    紙記載施正文在大陸地區使用之行動電話門號之字條予被告
    乙○○，告知被告乙○○至大陸地區後，撥打字條上記載之
    行動電話門號與施正文聯絡，施正文即會交付需攜帶入境臺
    灣地區之物品，被告乙○○則於同月25日進入大陸地區，並
    於同月26日，在大陸地區廣東省廣州市「越秀公園」，自施
    正文處收受以報紙及膠帶包裹之磚狀物品2 塊及粉末1 包與
    束腹1 條，而被告乙○○於同年12月6 日晚間，將施正文交
    付之上開物品藏放於束腹內，再將束腹纏繫於腰際間，搭乘
    長榮航空公司BR826 號班機返抵臺灣地區時，為警查獲束腹
    內藏放之物品係第一級毒品海洛因等事實，亦據被告甲○○○、丁○○及乙○○供述綦詳（見94年度偵字第306 號偵查
    卷第5 頁、第12頁、本院院(一)第185 頁、第189 頁、93年度
    偵字第25424 號偵查卷第5 頁、本院卷(一)第25頁、第147 頁
    、本院卷(二)第28至29頁、93年度偵字第24482 號偵查卷第31
    頁、本院卷(一)第62至63頁、第142 頁、第229 頁），核與證
    人庚○○證述情節相符（見本院卷(二)第22頁、第24頁），並
    有高雄關稅局扣押貨物、運輸工具收據及搜索筆錄、乙○○
    入出境查詢結果單各1 份在卷可參（見93年度偵字第24482
    號偵查卷第11頁、第25頁），復有施正文所有供被告乙○○
    夾藏第一級毒品海洛因入境臺灣地區所用之束腹1 條扣案可
    憑；另扣案之磚狀物品及粉末2 包，經送法務部調查局以化
    學呈色法及氣相層析質譜儀分析法鑑驗結果，確係第一級毒
    品海洛因（合計淨重733.38公克）無訛，則有該局94 年1月
    28日調科壹字第220018971 號鑑定通知書1 紙附卷可證（見
    本院卷(一)第87頁），是被告甲○○○明知施正文至大陸地區
    之目的係欲私運第一級毒品海洛因進入臺灣地區，竟仍透過
    被告丁○○尋覓人選，俟被告丁○○徵得被告乙○○同意至
    大陸地區，被告甲○○○再提供施正文之聯絡電話，以完成
    運輸第一級毒品入境臺灣地區之任務，則被告甲○○○不僅
    與施正文共謀運輸第一級毒品海洛因入境臺灣地區，並參與
    行為之分擔，則不論施正文私運第一級毒品海洛因入境臺灣
    地區之目的，是否僅係供其一己施用，被告甲○○○之行為
    ，已然該當運輸第一級毒品海洛因及私運管制物品進口之構
    成要件，而為運輸第一級毒品及私運管制物品進口之正犯，
    被告甲○○○之辯護人認被告甲○○○之行為僅構成施用第
    一級毒品之幫助犯，容有誤會，而不足採。參酌正常人之海
    洛因一般劑量為每4 小時施用5 至10毫克（純品），即每人
    每次施用第一級品海洛因之數量約略為0.005 至0.01公克之
    微量（行政院衛生署管制藥品管理局93年10月1 日管檢字第
    0930009353號函），以扣案之第一級毒品海洛因淨重高達73
    3.38公克，足供7 萬多人次施用，施正文運輸如此數量龐大
    之第一級毒品海洛因，雖無證據證明係意圖販賣牟利，但應
    非在於供一己之施用，是被告甲○○○辯稱：施正文至大陸
    地區購買第一級毒品海洛因之目的，在於供己施用云云，亦
    無足採，則辯護人依據被告甲○○○之供述，認被告甲○○○之行為僅構成幫助施用第一級毒品乙節，即失所據。
  (二)被告甲○○○雖辯稱：伊以信用卡預借現金方式，僅籌措共
    計3 、4 萬元予施正文，施正文購入之第一級毒品海洛因數
    量，不可能多達7 百多公克等語（本院卷(一)第93頁）。惟扣
    案之第一級毒品海洛因（合計淨重733.38公克），均係施正
    文在大陸地區廣州市「越秀公園」交付予被告乙○○，施正
    文同時並交付束腹1 條予被告乙○○，指示被告乙○○將第
    一級毒品海洛因藏放在束腹內，再將束腹繫於腰際間，夾帶
    入境臺灣地區，而被告乙○○自施正文處收受扣案之第一級
    毒品海洛因時起，至夾帶該第一級毒品海洛因入境臺灣地區
    而為警查獲時止，此段期間，除與其妻子及女兒見面外，並
    未與其他人碰面等情，已據證人即被告乙○○供承明確（見
    93年度偵字第24482 號偵查卷第31頁、本院卷(一)第62至63頁
    、第142 頁、第144 頁、第229 頁、本院卷(二)第139 至14 0
    頁），並有第一級毒品海洛因磚2 塊及海洛因粉末2 包（合
    計淨重733.38公克）及束腹1 條扣案可憑，若施正文交予被
    告乙○○攜帶入境之第一級毒品海洛因，未有相當之數量，
    自無必要提供束腹供被告乙○○藏放，堪認被告甲○○○辯
    稱：施正文交付之數量未如扣案之第一級毒品海洛因之多云
    云，無非係其個人卸責之詞，要無可採。又依被告甲○○○
    提出之國泰世華銀行信用卡消費明細單及台新銀行信用卡帳
    單各1 紙（見本院卷(一)第258 頁、本院卷(二)第77頁），被告
    甲○○○於93年11月4 日，即1 次向國泰世華銀行預借現金
    3 萬元，而施正文則於同日，在三竹旅行社股份有限公司刷
    卡消費18,060元，與被告甲○○○於本院陳稱：「（問：你
    給施正文3 、4 萬元，錢從何而來？）答：我以現金卡預借
    現金」、「（問：哪幾家銀行？）答：不知道，我有十幾家
    」、「（問：1 次預借，或分次預借？）答：用很多張，5
    千、1 萬這樣子借，看能借多少就借多少」等語（本院卷(一)
    第201 頁），並不相符，則被告甲○○○是否僅提供3 至4
    萬元予施正文購買第一級毒品海洛因，已非無疑。縱使被告
    甲○○○確僅提供3 至4 萬元供施正文購買第一級毒品海洛
    因，亦不代表施正文無法以3 至4 萬元購得如扣案所示之第
    一級毒品海洛因磚2 塊及海洛因粉末2 包（合計淨重733.38
    公克），況且，施正文除被告甲○○○提供之資金外，亦可
    能透過友人周轉、或向金融機構、地下錢莊借貸等不一而足
    之方式，籌措購買第一級毒品海洛因之資金，甚至以金錢交
    易以外之其他管道取得扣案之第一級毒品海洛因，例如竊取
    、詐取等方式取得，是施正文取得扣案之第一級毒品海洛因
    既然存有各種不同之可能性，而與被告甲○○○是否提供資
    金，以及提供多少之資金，並非當然具有關連性，則被告甲○○○以其僅提供3 至4 萬元予施正文，施正文不可能取得
    如扣案所示之第一級毒品海洛因，自嫌速斷。
  (三)又被告甲○○○之辯護人依據證人庚○○之證詞，以被告丁○○及乙○○曾在臺灣地區與施正文碰面，而當時被告甲○○○並未在場為由，認被告甲○○○就運輸第一級毒品及私
    運管制物品進口之犯行，應無與施正文、被告丁○○、乙○○等人成立犯意聯絡之餘地。然被告乙○○在前往大陸地區
    前，並未曾與施正文見過面等情，除經被告乙○○供稱：「
    （問：當時之前你是否認識施正文？）答：不認識」、「（
    問：是否去大陸才認識施正文？）答：是」、「（問：與施
    正文是否熟稔？）答：不熟，可以說不認識」（見本院卷(一)
    第232 頁）等語明確外，亦核與被告丁○○供稱：被告乙○○未曾在臺灣地區與施正文碰面等語相符（見本院卷(二)第35
    頁），而證人庚○○雖曾參與本案之查獲，但並非本案主要
    之承辦人員，此據證人庚○○證述明確（見本院卷(二)第22頁
    ），是其於本院證稱：「據我所知，他人3 人（指施正文、
    丁○○及乙○○）有約在施正文住處附近見面密談」等語（
    見本院卷(二)第26頁），是否確係出自證人庚○○之親身見聞
    ，抑或聽聞承辦人員之轉述，即非無疑，斟酌證人庚○○並
    非本案之承辦人員，不可能對本案之細節，清楚掌握，且證
    人庚○○於94年7 月12日到庭作證時，距離被告乙○○離開
    臺灣地區，已逾半年，記憶已然模糊，此觀證人庚○○就施
    正文何時與被告丁○○、乙○○見面乙節，即表示詳細時間
    需問承辦人員乙節，即屬明瞭，自難憑據證人庚○○模糊之
    記憶，遽認被告乙○○在前往大陸地區前確曾與施正文見面
    ，是被告甲○○○之辯護人依據證人庚○○之證詞，推論犯
    意聯絡僅存於施正文及被告丁○○、乙○○之間，即有未合
    。且參照最高法院81年度台上字第6601號判決意旨，共同正
    犯之意思聯絡，並不以數人間直接發生者為限，即有間接之
    聯絡者，亦包括在內，被告甲○○○明知施正文至大陸地區
    之目的係欲私運第一級毒品海洛因進入臺灣地區，竟仍透過
    被告丁○○尋覓人選前往大陸地區，以將施正文取得之第一
    級毒品海洛因運輸進入臺灣地區，此部分已詳如前述，顯見
    被告甲○○○就運輸第一級毒品海洛因之犯行，與施正文已
    具有犯意之聯絡，尚不以被告甲○○○就如何運輸第一級毒
    品海洛因乙事，與施正文在一定之場所，正式商討為必要，
    而施正文是否與被告丁○○及乙○○見面，亦與被告甲○○○就運輸第一級毒品及私運管制物品進口之犯行，是否具有
    犯意聯絡之判斷無關，是被告甲○○○之辯護人以施正文曾
    在大陸地區與被告丁○○、乙○○見面時，被告甲○○○不
    在場為由，推論被告甲○○○並無運輸第一級毒品之犯意聯
    絡，自有未合。
  (四)被告丁○○原係邀約被告乙○○與其一同至大陸地區為被告
    高欽華攜帶物品入境臺灣地區，嗣因被告丁○○證件過期，
    致無法成行，而由被告乙○○單獨1 人前往大陸地區等情，
    此經被告丁○○供稱：「（問：93年11月17日你與甲○○○
    通聯表示，你證件過期，沒有辦法去大陸，是否在乙○○與
    甲○○○見面之前，你跟乙○○就有意思要去大陸？）答：
    是」」等語明確（本院卷(二)第43頁），除與被告乙○○陳稱
    ：「（問：丁○○當初是否要跟你一起去大陸？）答：對，
    但因為丁○○證件過期所以沒有一起去」等語一致外（見本
    院卷(二)第142 頁），並與附卷之監聽譯文記載被告丁○○於
    93 年11 月15日23時45分許持門號0000000000號之行動電話
    ，向被告甲○○○報名，被告甲○○○於同月16日0 時42分
    許，以門號0000000000號行動電話通知被告丁○○如果準備
    完畢，人數訂好即可出發，而被告丁○○則於同月17日10時
    28分許，以上開行動電話電話通知被告甲○○○證件過期之
    情形（見93年度偵字第25424 號偵查卷第13至14頁），互核
    相符，而堪認定。雖被告丁○○辯稱：伊至大陸地區之目的
    係為看臺指期貨之期貨市場云云（見本院卷(二)第37頁、第14
    8 頁），然被告丁○○因個人目的前往大陸地區，實無向被
    告甲○○○報名之必要，其以前詞置辯，因與監聽譯文記載
    之情形不符，自難採信。況且，期貨並非貨物現實交易，而
    只是一張允諾買進或賣出未來貨物之契約，是期貨交易並無
    實體貨物可供觀看，且以現今期貨交易均採集中交易市場進
    行交易，可輕易透過電腦網際網路連線取得相關資訊，自無
    要遠赴大陸地區觀看之理由，何況，被告丁○○所稱之「臺
    指期貨」應即係「臺股指數期貨」，而臺股指數期貨之標的
    物即為臺灣加權股價指數，則被告丁○○不在臺灣地區注意
    臺灣加權股價指數，卻反而欲至大陸地區取得臺灣加權股價
    指數之資訊，即屬荒謬，要無可採。
  (五)又被告甲○○○於93年11月16日0 時42分許，向被告丁○○
    表示：「『發仔』，召集人說你如果準備好，人數訂好就可
    以出發了」等語，係指召集人組一旅行團至大陸地區攜帶海
    洛因入境臺灣地區之意思，且監聽譯文中所謂之「旅行團」
    係為規避檢警機關監聽而使用之暗語，用以表示攜帶第一級
    毒品海洛因之意思，此據被告甲○○○陳稱：「我講召集人
    ‧‧要組1 旅行團要去大陸玩，幫我先生帶一點點貨（海洛
    因）回來，這是1 個暗語，就是這樣子」（見94年度偵字第
    306 號偵查卷第11頁）、「旅行團是我們的術語」、「（問
    ：什麼術語，是什麼意思？）答：聯絡帶東西用的術語」（
    見本院卷(二)第146 頁）、「（問：丁○○是否知道帶回來的
    是海洛因）答：我只有跟他講說要組團去大陸玩，問他是否
    要參加，這是1 個術語，他應該心知肚明」（見本院卷(一)第
    187 頁）、「因我們都沒有講到海洛因這個名詞，旅行團這
    個術語是我先生跟他朋友講‧‧‧因為怕電話被監聽，所以
    在電話中我不使用海洛因的名詞」（見本院卷(一)第195 頁）
    等語甚詳。又被告丁○○於93年12月15日21時41分許，在電
    話中向被告甲○○○表示，被告乙○○「出車禍」，以及「
    醫院寄一份通知單」等語，分別係指被告乙○○出事，以及
    地方法院寄送之羈押通知書等情，亦據被告丁○○自承在卷
    （見本院卷(二)第40頁）。再對照監聽譯文之記載（93年度偵
    字第25424 號偵查卷第13至14頁、第16頁）：(1)被告丁○○
    於93年11月15日23時45分，以門號0000000000號行動電話撥
    打被告甲○○○所持門號0000000000號行動電話，表示：「
    嫂子，要啦，有人要去玩啦。」，被告甲○○○回應：「好
    ，這樣我看一下，看什麼時候。」，被告丁○○再稱：「你
    跟他報名就好了。」(2)同月16日0 時42分許，被告甲○○○
    撥打電話通知被告丁○○表示：「發仔，召集人說你如果準
    備好，人數訂好就可以出發了。」，被告丁○○回稱：「這
    樣喔。」(3)同月17日10時28分許，被告丁○○以上開門號撥
    打電話告知被告甲○○○：「我的一些證件都過期了，現在
    還在辦。」被告甲○○○則問：「同學隨時都有嗎？」被告
    丁○○回稱：「對。」被告甲○○○則稱：「這樣的話，我
    先跟他說一聲。」(4)同年12月15日21時41分許，被告甲○○○撥打電話詢問被告丁○○：「發仔，你在忙嗎？」，被告
    丁○○回稱：「沒有啦。」被告甲○○○又問：「我要問一
    下，我們的旅行團何時會到？」，被告丁○○答稱：「就初
    七在高雄出車禍了啊。」被告甲○○○再問：「怎麼會初七
    到現在才知道？」被告丁○○回稱：「醫院寄一張通知單啊
    。」，可知被告丁○○確曾以暗語向被告甲○○○報名，欲
    前往大陸地區運輸第一級毒品海洛因入境臺灣地區，嗣因證
    件過期而無法成行，而被告乙○○為警查獲後，被告丁○○
    又以暗語向被告甲○○○表示被告乙○○為警查獲，以及遭
    法院羈押。審酌運輸第一級毒品，係法定本刑為「死刑」或
    「無期徒刑」之罪，罪責甚重，而臺灣地區因毒品日益氾濫
    ，政府查緝亦日益嚴厲，運輸毒品，風險甚高，稍一失慎將
    面臨法律之嚴厲制裁，莫不以極端隱密之方式進行，以減少
    遭查獲之風險，因檢警機關經常利用監聽方式進行蒐證，從
    事運輸毒品之成員間，為防範電話遭檢警機關監聽，乃使用
    暗語進行溝通，毋寧是極其普遍之現象，被告丁○○苟非就
    運輸第一級毒品海洛因入境臺灣地區，與施正文及被告甲○○○具有犯意聯絡，施正文及被告甲○○○自無可能將用以
    溝通運輸第一級毒品海洛因之暗語透露予被告丁○○知悉，
    被告丁○○亦無可能在電話中使用暗語與被告甲○○○進行
    溝通，是被告丁○○就運輸第一級毒品海洛因與私運管制物
    品進口之犯行，與施正文及被告甲○○○間，具有犯意聯絡
    及行為分擔，至為灼然，被告丁○○辯稱：不知被告乙○○
    前往大陸係運輸第一級毒品海洛因入境臺灣地區云云，自非
    可採。
  (六)被告丁○○除於被告乙○○至大地陸地區前，以及被告乙○○入境臺灣地區為警查獲後，分別在電話中以暗語向被告甲○○○表示參與運毒以及通報被告乙○○遭羈押之訊息外，
    更於被告乙○○於93年11月25日搭機前之數小時前，在電話
    中以暗語通知被告乙○○，施正文交付藏放第一級毒品海洛
    因之束腹（暗語為「衣服」）時，會一併將報酬（暗語為「
    工錢」）人民幣3 千元交付予其之事實，則有記載被告丁○○於93年11月25日9 時39分許，以門號0000000000號行動電
    話門號撥打市內電話（05）0000000 號，向被告乙○○表示
    ：「你去跟阿華她先生拿3 千。」，被告乙○○則詢問：「
    她有拿給他嗎？」、「她有說好嗎？」，被告丁○○乃回稱
    ：「3 千元講好了，那我就不必轉帳給你了，你直接跟他拿
    3 千元。」，以及同日9 時42分許，被告丁○○又撥打電話
    通知被告乙○○：「你去跟他拿『衣服』時，就順便跟他拿
    就好啦」、「你就叫人去拿就好啦，他把那『衣服』跟工錢
    一起拿給你」之監聽譯文1 份在卷可參（93年度偵字第2542
    4 號偵查卷第14至15頁），而監聽譯文所稱之「衣服」及「
    3 千元」，分別係指藏放海洛因之束腹及供被告乙○○在大
    陸地區生活所需之費用，則經被告乙○○於偵查中供稱「（
    問：93年11月25日9 時35分許監聽譯文，其中3 千元指何意
    ？）答：是去大陸跟施正文拿3 千元人民幣，這是去大陸我
    要花用的錢」、「（問：93年11月25日9 時45分監聽譯文，
    衣服指何意？）答：指綁海洛因的束腰」等語明確（見93年
    度偵字第24482 號偵查卷第46至47頁），又施正文係被告甲○○○之夫，此據被告丁○○及甲○○○自承在卷（見94年
    度偵字第306 號偵查卷第5 頁、第11頁、93年度偵字第2542
    4 號偵查卷第7 頁）。雖被告丁○○一再辯稱：伊不清楚施
    正文在本案中之角色，亦不知道施正文何時前往大陸地區○○○○道被告乙○○前往大陸地區接觸之對象等語（見93年
    度偵字第25424 號偵查卷第6 頁、本院卷(二)第147 頁、本院
    93年度聲羈字第1015號卷第6 頁），然依前揭監聽譯文之記
    載，被告丁○○早於93年11月25日，即以電話通知被告乙○○向被告甲○○○之先生即施正文拿取工錢人民幣3 千元，
    足見被告丁○○早已知悉施正文人在大陸地區，且被告乙○○前往接觸之對象即係施正文，被告丁○○前揭所辯，顯非
    事實。而被告丁○○倘若未與施正文及被告甲○○○共謀私
    運第一級毒品海洛因入境臺灣地區，應不可能獲知被告甲○○○之夫即施正文業已前往大陸地區，且被告乙○○將與施
    正文碰面，而預先告知被告乙○○得向施正文索取報酬人民
    幣3 千元。又被丁○○告果真不知被告乙○○前往大陸地區
    之目的，係運輸第一級毒品入境臺灣地區，則被告丁○○自
    無可能事先知悉施正文在大陸地區將交付之物品，即係藏放
    第一級毒品海洛因之束腹及報酬3 千元，而使用暗語「衣服
    」及「工錢」與被告乙○○進行溝通聯繫。且依監聽譯文記
    載被告丁○○在電話中所陳述之內容：「你去跟阿華她先生
    拿3 千」、「3 千元講好了，那我就不必轉帳給你了，直接
    跟他拿3 千」，該人民幣3 千元，原先應係約定由被告丁○○交付予被告乙○○，惟經被告丁○○溝通、協調後，始達
    成由施正文交付予被告乙○○之共識，被告丁○○因而要求
    被告乙○○直接向施正文索取，若被告丁○○僅係代覓人選
    前往大陸地區，又豈需負責被告乙○○在大陸地區生活開銷
    所需之費用？再對照被告乙○○前往大陸地區之飛機票費用
    ，亦係由被告丁○○支付乙節，此經被告乙○○陳稱：機票
    係由被告丁○○向協成旅行社訂購，伊並未負擔任何機票費
    用等語屬實（見93年度偵字第24482 號偵查卷第31頁），益
    證被告丁○○對於被告乙○○運輸第一級毒品海洛因入境臺
    灣地區乙事，不僅與施正文及被告甲○○○有所謀議，並參
    與分擔聯繫、安排被告乙○○前往大陸地區之行為，被告共
    同運輸第一級毒品之犯行，自堪認定。
  (七)又被告丁○○在被告乙○○前往大陸地區前，即告知被告乙○○至大陸地區後，應向與其接洽之人拿取「衣服」及「樣
    品」，而所謂之「衣服」係指束腹，「樣品」則係指第一級
    毒品海洛因等情，業據被告乙○○於本院審理中一再供稱：
    「我要去大陸時丁○○說去拿『衣服』、『樣品』」、「（
    問：丁○○介紹你認識阿華的目的？）答：當初丁○○介紹
    我認識阿華時，就明確地告訴我要幫阿華帶東西回來」、「
    （問：帶什麼東西回來？）答：當時沒有講，只說是樣品及
    1 件衣服」、「（問：束腰裡面的東西叫『衣服』，還是束
    腰叫『衣服』？）答：束腰叫『衣服』、裡面的東西叫『樣
    品』」、「（問：你說你要去大陸時，丁○○說去拿『衣服
    』、『樣品』這句話是否實在？）答：實在」、「（問：你
    的意思是否說去大陸之前告訴你要去拿『衣服』、『樣品』
    的人是丁○○，而不是甲○○○？）答：那是丁○○轉達給
    我，我推測是甲○○○跟他說的」等語甚詳（見本院卷(一)第
    62 頁 、第142 至143 頁、第241 至242 頁），並有前揭記
    載被告丁○○通知被告乙○○向施正文拿取「衣服」之監聽
    譯文1 份附卷可證，被告乙○○雖辯稱：伊當時並不知所謂
    「衣服」及「樣品」係什麼東西云云（見本院卷(一)第62頁）
    ，惟被告乙○○果真不知所謂「衣服」及「樣品」為何，豈
    不是無法確認施正文所交付之物品，即係被告丁○○交代需
    攜帶入境臺灣地區之物品，而與一般受託為人攜帶物品之經
    驗法則有違。且施正文在大陸地區廣州市「越秀公園」交付
    予被告乙○○之物品，除第一級毒品海洛因外，尚有束腹1
    條及人民幣3 千元，則暗語「衣服」或「樣品」究係指第一
    級毒品海洛因、或藏放第一級毒品海洛因之束腹，抑或人民
    幣3 千元，本即存有多種可能性，若非事先告知或彼此間達
    成共識，一般人實無法辨別暗語「衣服」或「樣品」究何所
    指，此觀證人庚○○對於施正文及被告3 人如何以暗語稱呼
    第一級毒品海洛因，尚無法確定，而證稱：「（問是否知道
    本件被告間，平常係以何種代號稱呼海洛因？）答：我不清
    楚，不過好像有聽過是以『衣服』稱呼」等語（見本院卷(二)
    第26頁），即屬明瞭，然被告乙○○於本院審理中，經檢察
    官質問究竟係束腹稱為「衣服」，抑或藏放束腹內之物品稱
    為「衣服」時，竟毫不猶豫回稱：束腹（口誤為「束腰」）
    叫「衣服」，裡面的東西叫「樣品」等語（見本院卷(一)第
    242 頁），顯見被告乙○○於丁○○告知其攜帶入境之物品
    為「衣服」及「樣品」時，即已知悉所謂之「衣服」及「樣
    品」分別係指束腹及第一級毒品海洛因，否則，被告丁○○
    即無使用暗語與被告乙○○溝通之必要，同理可證，被告丁○○亦清楚瞭解所謂「衣服」及「樣品」之意義內涵，否則
    ，被告丁○○即無可能使用「衣服」及「樣品」等暗語與被
    告乙○○進行溝通之能力。準此以言，被告丁○○及乙○○
    於被告乙○○前往大陸地區前，應均已知悉被告乙○○前往
    攜帶入境臺灣地區之物品即係第一級毒品海洛因，則渠等2
    人就運輸第一級毒品海洛因及私運管制物品進口之犯行，與
    被告甲○○○及施正文間，確具有犯意聯絡及行為分擔，要
    屬無疑。本案雖因被告丁○○與乙○○均否認犯行，致無法
    認定渠等2 人共謀前往大陸地區私運第一級毒品進入臺灣地
    區之確切時間，惟斟酌被告丁○○早於93年11月15日，即向
    被告甲○○○表示與被告乙○○將前往大陸地區運輸第一級
    毒品海洛因入境，堪認被告丁○○與乙○○於93年11月15日
    前之11月間某日，即就運輸第一級毒品海洛因及私運管制物
    品進口之犯行，與被告甲○○○及施正文間，確具有犯意之
    聯絡。
  (八)被告乙○○雖辯稱：伊自始至終均不知自己所攜帶入境之物
    品係第一級毒品海洛因，係至入境臺灣地區為海關人員查獲
    時，始知束腹內之物品係第一級毒品海洛因云云。然運輸第
    一級毒品係法定刑為死刑或無期徒刑之重罪，被告乙○○果
    真不知夾藏束腹內之物品係第一級毒品海洛因，則其經由被
    告丁○○及甲○○○安排至大陸地區攜帶入境之物品，竟遭
    警查獲為第一級毒品海洛因，而蒙受不白之冤，致使受有身
    陷囹圄之危險，衡情應亟欲向偵查機關釐清真相，而詳細說
    明被告丁○○及甲○○○如何與其接洽至大陸地區之過程，
    詎被告為警查獲當日，竟試圖隱匿被告丁○○及甲○○○與
    其接洽之過程，而辯稱：係在大陸地區接獲1 名陌生男子所
    發之簡訊，詢問伊是否欲賺錢，伊遂與該陌生男子見面，將
    扣案之第一級毒品海洛因夾藏攜帶入境臺灣地區等語（見93
    年度偵字第24482 號偵查卷第2 頁反面至第3 頁），已然有
    違常情。且被告乙○○與甲○○○係經由被告丁○○之介紹
    而認識，彼此並不熟識，此為被告乙○○及甲○○○所供承
    在卷（見93年度偵字第24482 號偵查卷第31頁反面、本院卷
    (一)第185 頁、第190 頁、本院卷(二)第第139 頁），則被告乙○○果真基於被告丁○○之情誼，而同意為被告甲○○○自
    大陸地區攜帶物品入境臺灣地區，衡情在與被告甲○○○見
    面時，應會清楚說明或詢問請託攜帶物品之性質、數量及重
    量，以確認自己體力是否足以負荷攜帶物品之重量，以及是
    否影響自己可隨身攜帶行李之數量，然被告甲○○○在臺南
    縣麻豆鎮「新樓醫院」附近之便利超商與被告乙○○見面時
    ，並未告知被告乙○○關於委託攜帶物品之任何訊息，而僅
    交付1 紙記載電話號碼之字條，被告乙○○亦未詢問被告甲○○○關於受託攜帶之物品為何物，以及受託攜帶物品之重
    量，此經被告乙○○陳稱甚明（見本院卷第19頁、第323 頁
    、本院卷(二)第142 頁），是被告乙○○與甲○○○在臺南縣
    麻豆鎮「新樓醫院」附近之超商見面時，若非均已清楚知悉
    被告乙○○至大陸地區攜帶之物品為何，應無可能在會見當
    時，對此隻字未提，由於第一級毒品海洛因遭政府強力查緝
    ，致使物稀價昂，而被告乙○○係獨自1 人前往大陸地區夾
    帶第一級毒品海洛因入境臺灣地區，若非事先徵得被告乙○○之同意，以相當之代價換取其運輸第一級毒品海洛因入境
    臺灣地區，施正文及被告甲○○○豈有可能甘冒遭被告乙○○私吞海洛因，以及被供出來源而遭警查緝法辦之風險，而
    請託與其毫不熟識之被告乙○○私運第一級毒品海洛因入境
    臺灣地區，由此足認被告乙○○於調查局詢問時，供稱：被
    告丁○○至其住處詢問其有1 友人欲找人自大陸地區攜帶1
    批違禁品入境臺灣，詢問伊是否有意願，伊因無業且無收入
    ，因此就應允被告丁○○之邀約，攜帶物品之代價，伊認為
    至少可獲得新臺幣10萬元等語（見93年度偵字第24482 號偵
    查卷第31業），雖仍有所保留，但就被告乙○○確可經由此
    次攜帶第一級毒品入境臺灣地區而獲得10萬元之代價部分，
    信屬實情。再被告乙○○與施正文並不認識，其於93年11月
    26 日 ，在大陸地區廣東省廣州市「越秀公園」，係第1 次
    與施正文見面，施正文除當場將以報紙及膠帶包裹之2 塊海
    洛因磚、1 包海洛因粉末（內有以夾鏈袋分裝之海洛因粉末
    2 包）、束腹1 條交付予乙○○外，尚當場交付人民幣3 千
    元予被告乙○○，並指示被告乙○○應將交付之上開第一級
    毒品海洛因（合計淨重733.38公克）藏放於束腹內，再將束
    腹繫於腰際間攜帶入境臺灣地區，此經被告乙○○迭於警詢
    及本院審理中供陳明確（見93年度偵字第24482 號偵查卷第
    31頁、本院卷(一)第20頁、第62頁、第142 頁、第144 頁、第
    229 頁、第232 頁至233 頁、本院卷(二)第27頁、第139 至14
    0 頁、第142 頁），復有前揭記載被告丁○○通知被告乙○○向施正文索取「3 千元」、「工錢」之監聽譯文1 份附卷
    為憑（見93年度偵字第24482 號偵查卷第14至14頁），以被
    告乙○○年屆不惑之人生經驗與閱歷，對於此種需以夾藏方
    式，攜帶入境之物品，應為政府法令管制之物品，當能瞭然
    於胸。而該夾藏攜帶入境之物品究為何種管制物品，不僅涉
    及被告乙○○之報酬，更涉及被告乙○○為警查獲之風險，
    以及遭警查獲所需面臨之刑事責任，與被告乙○○之利害關
    係甚鉅，然被告乙○○對於該以報紙及膠帶包裹之物品為何
    ，完全未為任何之詢問，亦經被告乙○○自承在卷（見本院
    卷(一)第62至63頁、第233 頁、本院卷(二)第140 頁），被告乙○○若非已事先經告知夾帶入境臺灣地區之物品即係第一級
    毒品海洛因，其突遭施正文要求需以束腹夾藏物品入境，自
    會心生懷疑，而因第一級毒品海洛因係屬單價甚高之違禁品
    ，施正文亦不可能不掛心被告乙○○中途拆除包裹海洛因之
    報紙及膠帶而發現所攜帶之物品係第一級毒品海洛因，而報
    警舉發，甚或自行侵吞之可能。綜上，以被告乙○○就其所
    需攜帶入境臺灣地區之物品，需以暗語「衣服」、「樣品」
    進行聯繫溝通，並約定特定之時間、地點，由被告甲○○○
    交付施正文在大陸地區之聯絡電話，以及施正文在大陸地區
    指示被告乙○○需將包裹報紙及膠帶之第一級毒品海洛因藏
    放在束腹內，再將束腹繫於腰間夾帶入境臺灣地區，而被告
    乙○○對於此種隱密行事之各種行徑，均不以為異等情以觀
    ，足徵被告乙○○對於其所攜帶入境之物品係第一級毒品海
    洛因，應知之甚詳，其辯稱：不知所攜帶之物品係第一級毒
    品海洛因云云，要無可採。
  (九)被告乙○○於93年12月6 日自高雄國際機場入境臺灣地區為
    警查獲後，旋於翌日移送臺灣高雄地方法院檢察署，經檢察
    官複訊後，向本院聲請羈押獲准，而本院詢問被告乙○○羈
    押應通知何人時，被告乙○○則表示通知被告丁○○，此除
    經為被告乙○○所供承在卷外（見93年度偵字第24482 號偵
    查卷第2 頁反面、本院93年度聲羈字第990 號卷第5 頁），
    並經被告丁○○自承屬實（見本院卷(一)第24頁、本院卷(二)第
    40頁），並有送達證書1 份在卷可憑（見本院93年度聲羈字
    第990 號卷第11頁），然被告乙○○尚有2 位胞兄及1 位姊
    姊等親人在臺灣地區居住，亦為被告乙○○所自承（見本院
    卷(一)第252 頁），則被告乙○○前往大陸地區時，果真不知
    攜帶入境臺灣地區之物品即係第一級毒品海洛因，則被告乙○○遭警查獲攜帶第一級毒品海洛因入境臺灣，而面臨遭判
    重刑之困境時，竟未向其親人求援，反而要求法院將羈押通
    知被告丁○○，已屬可議。由於將押票通知親友之目的，在
    於使親人可掌握自己遭羈押之訊息，即早至監所探望，對於
    未來所需面對之司法程序，提供必要之協助，而被告丁○○
    既然係居間聯繫被告乙○○前往大陸地區之人，若被告丁○○確未曾告知被告乙○○其所攜帶入境之物品即係第一級毒
    品海洛因，則被告丁○○顯屬陷其入罪之重大嫌疑人，將羈
    押通知被告丁○○，僅會使被告丁○○未雨綢繆，湮滅、掩
    飾對其自身不利之證據，而無法期待被告丁○○至監所探視
    ，並提供必要之協助，對照被告乙○○於遭查獲當日於調查
    局詢問及查獲翌日在偵查訊問中，均未提及係被告丁○○聯
    繫其前往大陸地區，而掩飾被告丁○○參與本件運輸第一級
    毒品犯行以觀，顯見被告乙○○請求法院將羈押通知被告丁○○之目的，應不在於向被告丁○○求援，而係藉由法院之
    羈押通知，以使被告丁○○獲知本案運輸毒品犯行為警破獲
    之消息，益證被告乙○○對於私運第一級毒品海洛因入境乙
    事，早已知悉，並與被告丁○○、甲○○○規劃周詳，始能
    遭警查獲後，未對被告丁○○心生怨懟，且能冷靜面對，並
    藉助司法機關運作程序，將其遭警查獲之消息傳遞予被告丁○○，以使施正文及被告丁○○、甲○○○等人對於未來之
    可能偵查作為，有所準備。
  (十)而93年12月15日21時41分許，被告甲○○○以門號00000000
    00號行動電話門號，撥打被告丁○○所使用之0000000000號
    行動電話門號，詢問：「我要問一下，我們的旅行團何時會
    到？」，被告丁○○答稱：「就初7 在高雄出車禍了啊。」
    ，被告甲○○○又問：「阿文知道嗎？」，被告丁○○回稱
    ：「我才剛剛打電話給他而已，我晚上回來才知道的。」，
    被告甲○○○再問：「怎會初7 到現在才知道？」，被告丁○○答稱：「醫院寄1 張通知單來啊。」，被告甲○○○則
    稱：「完蛋了，那要怎麼辦。」，被告丁○○表示：「我叫
    阿文明天上來找我一下。」，被告甲○○○陳稱：「唉，實
    在是喔，真的會死的很難看。」，被告丁○○回稱：「就是
    沒有按照我的‧‧就是開車都沒有按照我的意思去動啊。」
    ，被告甲○○○仍稱：「真的會死的很難看，真的。好啦，
    我回去看看怎麼樣。」，被告丁○○表示：「我有叫他明天
    上來一趟，看怎樣。」等語，有當日監聽譯文1 份附卷足參
    （見93年度偵字第25424 號偵查卷第16頁），而監聽譯文中
    所謂「旅行團」，係為規避檢警機關監聽而使用之暗語，用
    以表示攜帶第一級毒品海洛因之意思，而所謂「車禍」及「
    醫院寄1 張通知單」，則分別係指被告乙○○為警查獲，以
    及法院寄發之押票通知，已詳如前述，綜觀監聽譯文之內容
    ，被告甲○○○及被告丁○○在獲悉被告乙○○為警查獲而
    遭羈押乙事後，全然未提及是否前往監所探望遭羈押之被告
    乙○○，以及如何對被告乙○○提供必要之協助，被告甲○○○所說：「完蛋了，那要怎麼辦」、「真的會死的很難看
    」等語，充分顯示被告甲○○○之驚慌失措，而被告丁○○
    亦表示：要找施正文見面，看要怎麼辦等語，適足以印證被
    告乙○○請求法院將羈押通知被告丁○○之目的，確在於使
    施正文、被告甲○○○及丁○○獲知本案運輸毒品犯行為警
    破獲之消息，而及早預作準備。另如被告丁○○所辯，其自
    始至終均不知被告乙○○係攜帶何種物品入境臺灣地區，則
    其應不清楚被告乙○○係因何故遭裁定羈押，惟被告丁○○
    卻未曾質問被告甲○○○係託被告乙○○攜帶何種物品入境
    臺灣地區，致使被告乙○○遭警逮捕，並遭羈押，卻反而指
    摘被告乙○○「開車都沒有按照我的意思」，雖因被告丁○○否認犯罪，致無法判斷其所謂「開車」之真正定義為何，
    然參酌監聽譯文之內容係關於被告乙○○自大陸地區攜帶物
    品入境為警查獲所衍生，則被告丁○○所謂「都沒有按照我
    的意思」，應係指被告丁○○曾就被告乙○○自大陸地區夾
    藏第一級毒品海洛因入境臺灣乙事，有所指示或指導，但被
    告乙○○並未遵守或未全然遵守，是被告丁○○倘若不知被
    告乙○○係至大陸地區攜帶第一級毒品海洛因入境臺灣地區
    ，又如何指示或指導被告乙○○？且被告丁○○又向被告甲○○○表示：「我叫阿文（指施正文）明天上來找我一下」
    、「我有叫他（指施正文）明天上來一趟，看怎麼樣」等語
    ，顯係就被告乙○○遭警查獲乙事，欲約見施正文商討如何
    因應，若被告丁○○不知被告乙○○係因私運第一級毒品海
    洛因入境臺灣地區，又如何與施正文商討因應？且其果真對
    私運第一級毒品海洛因乙事，毫不知情，則其事不關已，又
    何需主動約見施正文商討此事？由此足認被告丁○○辯稱：
    伊確不知被告甲○○○係請託被告乙○○攜帶第一級毒品海
    洛因入境臺灣地區云云，顯非事實，而不可採。又被告甲○○○在與被告丁○○通話中，詢問：「我要問一下，我們的
    旅行團何時會到？」，其中的「旅行團」，應即指夾藏入境
    之第一級毒品海洛因，而被告丁○○並未參加或組織任何旅
    行團，此經被告丁○○陳稱在卷（見本院卷(二)第148 頁），
    因另無1 個其他可供比較對照之旅行團存在，而該次通話係
    被告甲○○○與丁○○之間的對話，是該通話中之「我們」
    ，當係指被告甲○○○及丁○○。被告丁○○之辯護人以被
    告甲○○○係使用「我們」而非「咱門」為由，認為被告甲○○○所謂之「我們」係指其與施正文，並不包括被告丁○○在內，然「我們」係指稱包括本身在內之若干人，與「咱
    門」、「吾輩」、「吾儕」、「吾人」之定義，均屬相同，
    被告丁○○之辯護人以被告甲○○○係使用「我們」，而非
    「咱們」，進而推論該次通聯中所謂之「我們」，並不包括
    被告丁○○，不過係辯護人個人對「我們」、「咱們」之誤
    解，自無可採。
  (十一)雖被告乙○○於本院94年6 月15日審判期日陳稱：被告丁○○告知伊去拿衣服時，伊以為係拿取真正的衣服，而監聽譯
    文中的工錢3 千元，則係伊向被告丁○○借的錢云云（見本
    院卷(一)第247 至248 頁），而被告丁○○於同年7 月12日亦
    證稱表示：監聽譯文中之工錢3 千元，係乙○○前往大陸時
    ，向伊借款人民幣5 千元，因伊無人民幣，遂問甲○○○是
    否可借予乙○○，甲○○○表示要問施正文，事後施正文身
    上僅剩3 千元人民幣，故借予乙○○3 千元，而監聽譯文中
    所謂的衣服，係因甲○○○女兒出車禍，施正文要將其攜帶
    至大陸地區之衣服寄放在乙○○住處等語（見本院卷(二)第29
    頁、第32頁），然此不僅與被告乙○○於94年1 月11日於偵
    查中供稱：「（問：監聽譯文中之3 千元指何意？）答：是
    去大陸跟施正文拿3 千元人民幣，這是去大陸我要花用的錢
    」等語（見93年度偵字第24482 號偵查卷第46頁），以及於
    同年6 月15日審判期日證稱：「（問：那為何會跟你說到大
    陸給你3 千元？）答：那是在大陸的生活費用」等語（見本
    院卷(一)第239 頁），大相逕庭，亦與被告丁○○於偵查中供
    稱：監聽譯文中之3 千元，係乙○○至大陸所需之費用，至
    於該3 千元的由來及相關細節，伊不清楚，需詢問甲○○○
    才能知道等語（見93年度偵字第25424 號偵查卷第41頁），
    相互齟齬。且所謂之工錢，其意義相當於工資，就語意上之
    理解，即係指從事工作之代價或報酬，與借錢係指借貸款項
    ，彼此間之意義截然不同，而不論是「工錢」與「借錢」，
    均屬一般人經常使用之語句，極其粗淺易懂，縱使係不識字
    之人亦無發生混淆之可能，以被告丁○○及乙○○均具有國
    中畢業以上之智識程度，此有記載被告丁○○及乙○○年籍
    資料之調查局詢問筆錄2 份在卷可攷，渠等2 人自無可能將
    「借錢」與「工錢」相互混淆，是被告乙○○前揭辯稱：監
    聽譯文中之工錢3 千元，係乙○○向丁○○之借款云云，無
    非係事後卸責之詞，而被告丁○○亦僅不過附和被告乙○○
    之辯解而為同一陳述，自均無可採信。又被告甲○○○自始
    即知施正文在大陸地區交付予被告乙○○之物品，係第一級
    毒品海洛因，而被告乙○○當日在大陸地區廣州市「越秀公
    園」自施正文取得之物品，確係第一級毒品海洛因無誤，已
    如前述，被告丁○○前述辯稱：因甲○○○之女兒出車禍，
    施正文欲趕回臺灣探望女兒，因此要將其帶至大陸之衣服寄
    放在被告乙○○住處云云，顯與事實不符。而被告乙○○就
    其至大地地區係攜帶何種物品入境臺灣地區，曾供稱表示：
    （問：丁○○介紹你認識阿華的目的？）答：當初丁○○介
    紹我認識阿華時，就明確地告訴我要幫阿華帶東西回來」、
    「（問：帶什麼東西回來？）答：當時沒有講，只說是樣品
    及1 件衣服」等語（見本院卷(一)第62頁、第142 至143 頁）
    ，是被告丁○○不僅在被告乙○○前往大陸地區前，即知悉
    施正文將交付「衣服」及「樣品」予被告乙○○，尚且明確
    告知「衣服」之單位為1 件，倘若所謂之衣服，並非暗語而
    係一般人所理解之穿著服裝，則其數量既然僅有1 件，施正
    自己文隨身攜帶並無任何之困難，又豈需大費周章委託被告
    乙○○前往拿取之理！是被告丁○○及乙○○供稱：監聽譯
    文中所謂之衣服並非暗語，係指一般人穿著之衣服云云，亦
    非可採。
  (十二)被告乙○○於93年11月25日前往大陸地區之機票費用，係由
    被告丁○○支付，被告乙○○並未負擔任何之費用之事實，
    業據被告乙○○於93年12月15日調查局詢問時，供述明確（
    見93年度偵字第24482 號偵查卷第31頁），而被告丁○○於
    93年12月20日調查局詢問及同月21日檢察官偵訊時，亦均不
    否認為被告乙○○墊付機票費用，僅辯稱：伊支付之費用，
    係代墊之性質，被告乙○○會返還等語，此觀當日調查局詢
    問筆錄及偵訊筆錄之記載（見93年度偵字第25424 號偵查卷
    第8 至9 頁、第20頁），即屬自明，審酌被告乙○○平均每
    年在臺灣地區與大陸地區間往返3 至4 次，相關證件及機票
    均委託臺中世界及設於嘉義大林某旅行社辦理，亦據被告乙○○自承在卷（見本院卷(一)第20頁、第253 頁），若被告丁○○並未支付被告乙○○之機票費用，被告乙○○本身既有
    固定之訂購機票模式及管道，自無迂迴透過被告丁○○代為
    訂購之必要，堪認被告乙○○於調查局時供稱：機票費用係
    由被告丁○○負擔乙節，應屬實情。而被告丁○○於調查局
    及偵查中，雖曾辯稱：伊僅是先行墊付機票錢，被告乙○○
    日後均會償還等語（見93年度偵字第25424 號偵查卷第8至9
    頁、第20頁），已如前述，然其於同日羈押訊問時，則改稱
    ：被告乙○○之前即曾經有幾次去大陸，都是由伊姪子丙○○先行墊款，待乙○○回來，再返還予丙○○」等語（見本
    院93年度聲羈卷第6 頁），另於94年2 月3 日移審訊問及同
    年7 月12日審判期日，復又辯稱：「（問：你不是幫乙○○
    出機票錢？）答：不是我‧‧‧我替乙○○欠我姪兒，錢是
    我姪兒墊付的」、「（問：乙○○有無拿錢給你？）答：沒
    有，是他叫我先跟我姪兒欠著」等語（見本院卷(一)第24頁、
    本院卷(二)第34頁），被告丁○○就機票費用究係被告丁○○
    為乙○○代墊、或證人丙○○為被告乙○○代墊，甚或被告
    乙○○委託被告丁○○請證人丙○○代墊，不僅自身前後供
    述矛盾，亦與證人即被告丁○○姪兒丙○○證稱：伊所受僱
    之協成旅行社曾為被告乙○○代訂3 次機票，前1 次由何人
    付款，已無法記憶，第2 次機票則係被告乙○○自行支付款
    項，第3 次即93年11月該次機票費用，截至目前為止尚未支
    付任何款項等語（見本院卷(二)第119 至120 頁），互不一致
    。且被告乙○○於93年間出入境臺灣地區之時間，先後係：
    (1)93年1 月14日日出境，而於同年3 月19日入境、(2)同年5
    月30日出境，於同年7 月2 日入境、(3)同年11月25日出境，
    於同年12月6 日入境等情，有被告乙○○入出境查詢結果表
    1 紙附卷可證（見93年度偵字第24482 號偵查卷第25頁），
    被告於93年1 日14日起，至同年3 月19日止，因未在臺灣地
    區，而不可能請證人丙○○訂購機票，且其於同年3 月19日
    入境臺灣地區後，相隔2 個多月，始再於同年5 月10日出境
    ，衡情應無必要在同年3 月間，即向證人丙○○訂購機票之
    必要，是證人丙○○到庭證稱：伊所受僱之協成旅行社曾為
    於92年12月間、93年3 月間及同年11月間，先後3 次為被告
    乙○○訂購機票，而上開資料係伊在開庭前，在公司查詢過
    等語（見本院卷(二)第120 頁），顯與事實有所出入。再被告
    乙○○事後翻異前詞，否認被告丁○○負擔機票費用，而於
    94年2 月3 日移審訊問時，供稱：「（問：93年11月25日去
    大陸的機票錢是何人出的？）答：丁○○哥哥的兒子代墊的
    」等語後（見本院卷(一)第17頁），復於於同年6 月15日審判
    期日，陳稱：「（問：這次機票是何人幫你買的？）答：是
    我委託丁○○幫我代墊的」、「（問：何人出錢？）答：丁○○先幫我出錢，我要還給他」等語（見本院卷(一)第231 頁
    ），就機票費用究竟係由被告丁○○代墊，抑或被告丁○○
    之姪兒代墊，先後供述迥異，堪認係為附和被告丁○○供稱
    ：伊未負擔機票費用等語所為，自不足為被告丁○○有利之
    認定依據。
  (十三)綜上所述，本案事證明確，被告甲○○○、丁○○及乙○○
    所辯各節，均不可採，被告3 人共同運輸第一級毒品及私運
    管制物品進口犯行，洵堪認定，應均予以依法論科。
三、按海洛因為毒品危害防制條例第2 條第2 項第1 款所規定之
    第一級毒品，不得運輸及持有。次按，自大陸地區私運物品
    進入臺灣地區，或自臺灣地區私運物品前往大陸地區者，以
    私運物品進口、出口論，適用懲治走私條例之規定處斷，懲
    治走私條例第12條定有明文。又行政院依懲治走私條例第2
    條第4 項法律授權公告毒品危害防制條例所列毒品屬甲項管
    制進出口物品，自大陸地區私運物品進入臺灣地區，或自臺
    灣地區私運物品前往大陸地區，其所私運之物品以管制物品
    論，屬於甲項之物品不限其數額，不得私運進出口。被告甲○○○、丁○○及乙○○私運上開第一級毒品海洛因入境臺
    灣地區，核其等3 人所為，均係犯毒品危害防制條例第4 條
    第1 項之運輸第一級毒品罪及懲治走私條例第12條、第2 條
    第1 項之私運管制物品進口罪。至於被告乙○○持有第一級
    毒品之低度行為，為運輸第一級毒品之高度行為所吸收，不
    另論罪。被告甲○○○、丁○○及乙○○等3 人，就上開運
    輸第一級毒品及私運管制物品進口之犯行，均與施正文間，
    具有犯意聯絡及行為分擔，而為共同正犯。被告3 人以一個
    輸入行為，私運海洛因進口，同時觸犯運輸第一級毒品罪及
    私運管制物品進口罪，為想像競合犯，應從一重論以運輸第
    一級毒品罪。本院審酌毒品對我國社會之安寧秩序及國人之
    身心健康可能產生之危害至鉅，政府三申五令禁絕毒品之流
    通，被告3 人竟仍為圖一己之私，夥同施正文共同運輸第一
    級毒品入境臺灣地區，所運輸之第一級毒品海洛因數量淨重
    達733.38公克，純度為81.35%（此有前開法務部調查局鑑定
    通知書在卷可稽），不僅數量龐大，且純度甚高，若一旦闖
    關成功，勢將造成毒品之流通與氾濫，形成犯罪根源，所生
    危害嚴重，被告甲○○○坦承委請被告丁○○尋覓運輸第一
    級毒品入境臺灣地區之事實，然否認其與施正文共謀運輸入
    境臺灣地區之第一級毒品海洛因之數量如扣案之第一級毒品
    之多，而被告丁○○及乙○○則飾詞否認知悉受託私運入境
    臺灣地區之物品係第一級毒品海洛因，顯均無悔意等一切情
    狀，爰均量處無期徒刑，以資懲儆，並均依刑法第37條第1
    項規定，宣告褫奪公權終身。被告丁○○之辯護人請求依刑
    法第59條之規定，酌量減輕其刑，然被告丁○○所共同運輸
    之第一級毒品數量龐大，如流入市面必加速毒品氾濫，對社
    會安寧秩序及國人健康造成危害至鉅，且被告丁○○否認犯
    行，毫無悔意，難認有何情輕法重堪予憫恕之情形，本院自
    無依刑法第59條規定，予以減輕其刑之餘地。
四、扣案之第一級毒品海洛因磚2 塊及海洛因粉末2 包（合計淨
    重733.38公克），均為查獲之毒品，應依毒品危害防制條例
    第18條第1 項前段規定宣告沒收銷燬，至鑑驗耗用之海洛因
    粉末既已滅失，自無庸宣告沒收銷燬之。另扣案之海洛因磚
     2塊及海洛因粉末之外包裝（重35.96 公克），既經鑑定機
    關就其與毒品海洛因分別鑑析重量，有前述法務部調查局鑑
    定通知書為憑，足證與毒品並無不可析離之關係（最高法院
    93台上字第5575號判決參照），因與扣案之束腹1 條，均為
    共犯施正文所有供被告乙○○運輸第一級毒品海洛因入境臺
    灣地區所用之物，基於責任共同原則，均應依同條例第19條
    第1 項規定，在被告甲○○○、丁○○、乙○○本身所處之
    主刑之後，併為沒收之諭知。至於海洛因外包裝以外之用以
    包裹第一級毒品海洛因之報紙、膠帶，因均未扣案，且經證
    人庚○○證稱：「（問：包裝袋、膠帶有無扣案？）答：如
    果我們沒有扣案的話，一般我們的作法就是將它丟棄」等語
    明確（見本院卷(二)第25頁），堪認包裹第一級毒品海洛因所
    用之報紙及膠帶，業已滅失而不存在，自無庸併予宣告沒收
    。另未扣案之門號0000000000號之行動電話1具（含SIM卡1
    張），為被告甲○○○所有，此經被告甲○○○自承在卷（
    見本院卷(二)第148 頁），且係供被告甲○○○與被告丁○○
    聯繫運輸第一級毒品入境臺灣地區事宜所用之物，基於責任
    共同原則，應依同條例第19條第1 項規定，在被告甲○○○
    、丁○○、乙○○本身所處之主刑之後，併予宣告沒收，如
    全部或一部不能沒收時，追徵其價額。共同正犯因在犯意聯
    絡範圍內，相互利用他方之行為，以遂行其犯意之實現，應
    對全部行為共同負責，基於責任共同之原則，有關從刑之沒
    收部分，雖為他共同正犯所有供犯罪所用、預備用或因犯罪
    所得之物，亦應於其本身所處之主刑之後，併為沒收之諭知
    ，固有最高法院94年度台上字第2737號判決參照。惟本案被
    告乙○○自共犯施正文處收受之人民幣3 千元，係被告乙○○從事運輸第一級毒品入境臺灣地區之報酬，顯非共犯施正
    文之犯罪所得，固堪認定，且該人民幣3 千元，僅係被告乙○○獨自1 人之犯罪所得，亦非被告甲○○○及丁○○之犯
    罪所得，自無與其他共犯連帶沒收之問題，亦此敘明。而犯
    運輸毒品罪者，如其犯罪所得之金錢若為我國貨幣即新台幣
    （中央銀行發行新台幣辦法第2 條參照），因其本身即為我
    國現行貨幣價值之表示，自不發生追徵其價額之問題，惟若
    係外國或大陸地區之貨幣，而無法沒收時，則仍應追徵其價
    額，使其繳納相當之價額，本案被告乙○○取得之報酬人民
    幣3 千元，係被告乙○○運輸毒品之犯罪所得，雖未扣案，
    仍應依毒品危害防制條例第19條第1項規定宣告沒收，如一
    部或全部不能沒收時，追徵其價額。而未扣案之門號為0000
    000000號之行動電話1 具（含SIM 卡1 張），非被告3 人中
    之任何人1 人所有，亦非共犯施正文所有，而為被告丁○○
    之妻子所有，此經被告丁○○供承屬實（見本院卷(一)第23頁
    、本院卷(二)第147 頁），另門號0000000000號之SIM 卡雖為
    被告丁○○所交付，但並無證據顯示被告乙○○以使用該行
    動電話門號聯繫運輸第一級毒品海洛因事宜，依法均不得宣
    告沒收，附此敘明。
據上論斷，應依刑事訴訟法第299 條第1 項前段，毒品危害防制
條例第4 條第1 項、第18條第1 項前段、第19條第1 項，懲治走
私條例第12條、第2 條第1 項，刑法第11條、第28條、第55條、
、第37條第1 項，判決如主文。
本案經檢察官戊○○到庭執行職務。
中　　華　　民　　國　　94　　年　　10　　月　　5 　　日
                  刑事第十庭  審判長法　官  徐美麗
                                    法  官  莊珮吟
                                    法  官  高增泓
以上正本證明與原本無異。
如不服本判決，應於收受送達後10日內向本院提出上訴書狀。
中　　華　　民　　國　　94　　年　　10　　月　　5 　　日
                                    書記官  林慧芬
附錄本案論罪科刑法條全文：
毒品危害防制條例第4條
製造、運輸、販賣第一級毒品者，處死刑或無期徒刑；處無期徒
刑者，得併科新臺幣1 千萬元以下罰金。
製造、運輸、販賣第二級毒品者，處無期徒刑或7 年以上有期徒
刑，得併科新臺幣7 百萬元以下罰金。
製造、運輸、販賣第三級毒品者，處5 年以上有期徒刑，得併科
新臺幣5 百萬元以下罰金。
製造、運輸、販賣第四級毒品者，處3 年以上10年以下有期徒刑
，得併科新臺幣3 百萬元以下罰金。
製造、運輸、販賣專供製造或施用毒品之器具者，處1 年以上7
年以下有期徒刑，得併科新臺幣1 百萬元以下罰金。
前五項之未遂犯罰之。
懲治走私條例第12條
自大陸地區私運物品進入臺灣地區，或自臺灣地區私運物品前往
大陸地區者，以私運物品進口、出口論，適用本條例規定處斷。
懲治走私條例第2條
私運管制物品進口、出口逾公告數額者，處7 年以下有期徒刑，
得併科新臺幣3 百萬元以下罰金。
以犯前項之罪為常業者，處3 年以上10年以下有期徒刑，得併科
新臺幣5百 萬元以下罰金。
第 1 項之未遂犯罰之。
第 1 項所稱管制物品及其數額，由行政院公告之。
